臺灣臺北地方法院刑事判決　　　　　　　95年度易字第2899號
公　訴　人　臺灣臺北地方法院檢察署檢察官
被　　　告　丙○○
上列被告因家庭暴力防治法等案件，經檢察官提起公訴（95年度
偵字第18130號），本院判決如下：
    主  文
丙○○無罪。
    理  由
一、公訴意旨略以: 被告丙○○與告訴人戊○○係夫妻，2 人屬
    家庭暴力防治法第3條第1款之家庭成員關係，惟彼此前因生
    活不睦而分居，且告訴人戊○○因被告丙○○曾對其實施推
    擠及辱罵等行為，另聲請臺灣臺北地方法院以95年度暫家護
    字第42號民事暫時保護令，裁定被告丙○○不得對告訴人戊○○實施身體或精神上不法侵害之行為；不得直接或間接對
    於告訴人戊○○為騷擾之聯絡行為，惟於民國95年7月1日上
    午10時20分，告訴人戊○○前往丙○○之臺北市○○區○○
    路2段28號3樓住處探視並帶同子女外出，適見小孩穿著涼鞋
    ，乃要求小孩更換布鞋，被告丙○○質問告訴人戊○○：你
    家不是很有錢嗎？你當媽媽的可以帶小孩去買等語，雙方一
    言不合，竟均基於傷害人身體之犯意在上址電梯口，徒手相
    互毆打（告訴人戊○○所涉傷害罪嫌部分，業經被告即告訴
    人丙○○撤回告訴，由本院另為不受理之判決），告訴人戊○○因而受有頭部鈍傷及左眼挫傷等傷害；被告丙○○則有
    受有前胸瘀青及左手指挫傷之傷害。因認被告丙○○涉犯刑
    法第277條第1項之傷害罪嫌及家庭暴力防治法第50條（家庭
    暴力防治法業於96年3月28日修正公布，原第50條之違反保
    護令罪，改列於第61條，附此敘明）。
二、按犯罪事實應依證據認定之，無證據不得認定犯罪事實；另
    不能證明被告犯罪者，應諭知無罪之判決，刑事訴訟法第15
    4條第2項、第301條第1項分別定有明文。又刑事訴訟法上所
    謂認定犯罪事實之證據，係指足以認定被告確有犯罪行為之
    積極證據而言，該項證據自須適合於被告犯罪事實之認定，
    始得採為斷罪資料；而認定不利於被告之事實，須依積極證
    據，苟積極證據不足為不利於被告事實之認定時，即應為有
    利於被告之認定，更不必有何有利之證據。另認定犯罪事實
    所憑證據，雖不以直接證據為限，間接證據亦包括在內；而
    告訴人之告訴，係以使被告受刑事訴追為目的，是其陳述是
    否與事實相符，仍應調查其他證據以資審認，此有最高法院
    29年上字第3105號、30年上字第816號、52年台上字第1300
    號判例可資參照。
三、公訴意旨認被告丙○○涉犯上開罪嫌，無非係以告訴人戊○○之證詞、證人丁○○○於警詢之證詞、國立臺灣大學醫學
    院附設醫院診斷證明書、本院95年度暫家護字第42號民事暫
    時保護令等為其論據。
四、訊據被告丙○○固坦承已收受保護令，且曾於前開時、地，
    曾與告訴人戊○○因小孩穿鞋之事口角，惟堅詞否認有何傷
    害及違反保護令之犯行，並辯稱: 只有與告訴人發生口角，
    並用手打落告訴人手上之MP3而已，沒有動手毆打告訴人，
    告訴人的傷與其無關等語。經查:
  (一)本院民事庭於96年4 月25日以95年度暫家護字第42號核發民
    事暫時保護令，嗣再於95年6月30日以95年度家護字第247號
    核發民事通常保護令，被告並已收受該紙保護令，以及被告
    於上開時、地，曾與告訴人戊○○因小孩穿鞋之事口角，期
    間並曾出手撥落告訴人手中之MP3 等情，為被告所不爭執，
    核與證人即告訴人甲○○於本院96年7月12日審理時結證:
    雙方發生口角等語之證詞相符，並有上開民事暫時保護令及
    通常保護令各一份在卷可稽（參他字第4934號卷第12-15頁
    ）。
  (二)證人即告訴人戊○○於本院96年3 月8日審理中固結證稱: 7
    月1 日早上，我看到孩子穿著涼鞋出來，我就請孩子進去換
    一下布鞋，結果被告丙○○就非常不高興，就在屋內罵，不
    讓小孩換，... 我堅持讓小孩進去換，我在外面等，被告丙○○不高興就衝出來打人，他用他的手搥打我的左眼，他一
    直打我的臉傷到我的眼睛，我就閃躲，還一邊正要按下 MP3
    要錄音，他把我的MP3 撥掉，我要蹲下去撿，他就扯我的頭
    髮，把我往後在地上拖行，以他為圓心，我為圓周，在地上
    亂轉，他在搥打的時候造成我眼部的傷害，還有撞到牆面，
    所以我右手肘也有受傷，然後我就準備要逃，之後他媽媽從
    裡面跑出來拉他，就說不要理她，後來我一直喊叫，他就放
    手，剛好電梯來了，我就趕快進入電梯，他沒有追來，我下
    一樓之後，我左眼很痛，我就在樓下打110報案，也在樓下
    等警察來了再一起去樓上。... 我有跟呂警講我被打，我受
    傷了等語（參本院上開期日審判筆錄），並提出國立臺灣大
    學醫學院附設醫院於95年7月1日所出具之診斷證明書為證（
    參偵字第18130號卷第13頁）。但查:
  告訴人於95年7月1日第一次警詢時指稱: 被丙○○、丁○○○二人打，丁○○○用手推我去撞牆壁，使我跌倒在地，丙○○用拳頭打我左眼及頭部，並用腳踢我頭部等語（參偵字
    第18130號卷第6頁）。嗣於95年7月10日偵查中則指稱:丙○○衝到電梯以拳頭打我的左臉、太陽穴及下巴，丁○○○用
    手推我，我就撞到電梯口的牆壁，我當時蹲下來撿我的數位
    錄音機，丙○○就順勢拉我的頭髮，推我去撞牆壁等語（參
    他字第4934號卷第2頁）。之後於95年9月5日偵查中稱:丙○○衝出來揍我，打我左太陽穴6、7拳，並把我打倒在地拖行
    ，... 還摔壞我的數位錄音機，因為當時他把我打倒在地，
    我的數位錄音機掉出來摔壞了。丁○○○出來推我去撞牆壁
    ，但沒有出拳頭等語（參他字第4934 號卷第10-11頁）。其
    後於95年9 月11日第三次偵查訊問時稱: 被告母子兩人聯手
    打我，我被打的下巴受傷，只能吃流質食物等語（參偵字第
    18130號卷第37-38頁）。綜合證人戊○○之前開多次筆錄內
    容，證人戊○○第一次製作警詢筆錄時，僅提及被告用拳頭
    毆打其左眼及頭部，及用腳踢其頭部，並未曾提到被告曾用
    手拉扯其頭髮，並以被告為圓心，證人為圓周在地上拖行、
    亂轉等過程。證人是在95年9月5日第三次製作筆錄時，始提
    到被告曾將其打倒在地拖行。果證人在上開時、地，確曾遭
    被告拉扯頭髮以上述方式在地上拖行，則何以其在報案後第
    一次製作警詢筆錄時未曾提及此一嚴重的傷害手段。又果告
    訴人曾遭以上述手段拖行，則其頭皮及身體其他部分，理應
    或多或少會有傷勢，但何以證人所提出之上開傷單中，並無
    任何身體或頭皮部位之傷勢。又證人在警詢及偵查中均一再
    指稱: 被告係與其母丁○○○聯手毆打，但其在本院審理中
    作證稱時則稱: 不確定丁○○○有無出手，她是出來拉被告
    ，制止被告等語。此外，有關MP3錄音機部分，證人於偵查
    中係稱:被告把我打倒在地，我的數位錄音機掉出來摔壞了
    等語，但於本院審理中則稱: 我拿MP3要錄音，被告把我的
    MP3撥掉摔壞等語。是證人指述本件被告如何對其下手實施
    傷害之過程，前後所述顯非一致，亦與其所提出之上開診斷
    證明書非全然吻合。
  證人戊○○曾以電話報警一節，業經本院臺北市政府警察局
    函查，經該局於96年1月26日以北市警勤字第09630524300號
    函覆及檢附受理各類案件紀錄單2紙在卷可參（參本院卷）
    。證人戊○○堅稱員警前來處理後，曾當面告知警員其被打
    得很痛，並在員警面前用手遮住遭毆打受傷之左眼。惟證人
    即警員甲○○於本院96年7月12日審理時到庭結證稱: 接獲
    通報後我就去了，我記得那個時候是上午，告訴人戊○○已
    經在樓下大門外等我，她告訴我她要去樓上帶小孩，她怕被
    欺負、怕發生事情，請我陪她上去。她並沒有說發生什麼事
    ，沒有告訴我她被打及跟她先生爭吵，也沒有跟我說她的眼
    睛很痛受傷了，也沒有用手遮著眼睛，那天我也沒有去看戊○○有無傷勢。我陪戊○○按電梯一起上去，我按了電鈴，
    我和戊○○到丙○○的家裡面。... 戊○○要帶小孩回去，
    口語上兩方面口氣不太好，記得有因為鞋子而爭吵... 阿媽
    （即丁○○○）帶小孩進去，後來小孩東西整理好後，看到
    戊○○把小孩帶到電梯門口，戊○○和小孩都有安全離開。
    在樓上時，丙○○的媽媽有說你敢不敢發誓，丙○○有走過
    來，我怕他們二人吵起來，所以我站在中間，他們兩個人之
    間有一個人的距離，所以潘先生並沒有碰到戊○○等語（參
    本院上開期日審判筆錄）。另證人即員警乙○○於本院96
    年3月8日審理時亦結證稱: 我到時，戊○○已經帶著小孩要
    搭電梯下去，我都沒有問什麼事，我只知道是夫妻吵架。戊○○沒有告訴我她被打。她也沒有講有無受傷，所以我也沒
    有看到她有傷等語（參本院96年3月8日審判筆錄）。是依上
    開二證人之證詞，不論是證人甲○○或乙○○，並無任何員
    警曾接獲證人戊○○告知遭毆打及受傷之訊息，亦無任何人
    曾親眼目擊證人戊○○當時身上有任何之傷勢，與證人戊○○上開所述亦顯不一致。
  依卷附之本院民事庭95年度暫家護字第42號暫時保護令（參
    他字第4934號卷第12-13 頁）所載，告訴人與被告從92年間
    即已開始有言語或肢體上之衝突，二人於本件案發時亦已分
    居，告訴人更因被告於95年1月6日與其發生衝突後，對被告
    提出傷害告訴，被告並因此遭本院於96年3 月27日以96年度
    易字第10號判處被告拘役40日之刑。足認其二人之間關係已
    達交惡之程度。且由告訴人曾提出保護令之聲請，並依法提
    出傷害之告訴以觀，告訴人深知如何維護自己之權益及如何
    實施傷害告訴之程序。因此，果被告確曾於上開時、地，出
    拳毆打其左眼及頭部，用腳踢踹其頭部，並拉扯告訴人之頭
    髮，以被告為圓心，告訴人為圓周在地上拖行，則被告的身
    體當會有或多或少之傷勢。且在其起身逃離至樓下，見警察
    前來處理時，亦理應會向員警說明遭毆打並致受傷，請員警
    查看其傷勢，而非只是告知員警甲○○: 要去樓上帶小孩，
    怕被欺負、怕發生事情，請員警陪她上去而已。證人戊○○
    既已主動報案，但卻在員警甲○○及乙○○二人到場處理時
    ，未曾向員警提出遭被告毆打致傷之指訴，亦未要求查看、
    確認傷勢，也未表示要對被告提起傷害之告訴，實有違事理
    。其所證述各節，是否全然屬實，尚非無疑。
  證人丁○○○於本院96年3月8日審理時結證: 7月1日早上10
    點多，戊○○要來帶小孩的日子，... 戊○○就說叫小孩換
    布鞋，我就說那雙涼鞋有什麼不好，布鞋你當媽媽也可以去
    買，她就開始一直罵我說不要臉，A 我的錢。... 接著我兒
    子出來，我兒子也跟她說你當媽媽的不能自己去買嗎，她就
    拿出錄音機要錄音，我兒子就出手把錄音機撥落，她就上前
    伸出兩手打我兒子的頭、胸，他們兩人就開始互罵，我一直
    拉住我兒子，叫我兒子不要理她，我兒子沒有動手，我兒子
    那時很生氣，有要靠近去打她的樣子，我叫我兒子不要打她
    等語（參上開期日審判筆錄）。雖證人丁○○○於警詢時曾
    陳稱: 我兒子與戊○○發生口角，進而雙方發生肢體衝突均
    有動手等語（參偵字第18130號卷第11頁）。但查，細閱證
    人丁○○○於上開警詢中之陳述，證人丁○○○當時僅表示
    「雙方發生肢體衝突，均有動手。」，其對於雙方間有如何
    的肢體衝突，以及各自如何動手，各受有如何之傷勢，均未
    明確陳述。因此，證人丁○○○警詢中之陳述尚非明確。是
    自難以該尚非明確之陳述，遽認證人丁○○○於本院之結證
    證詞與警詢不符，而屬迴護被告之虛偽陳述。亦不應以證人
    丁○○○之前開不明確之警詢筆錄，據以認定被告曾出拳毆
    打告訴人之左眼、頭部，並曾以腳踢告訴人的頭，及拉扯告
    訴人之頭髮拖行，而致告訴人受有起訴書所載之傷勢之事實
    。況證人丁○○○於本院作證時已進一步陳明，其警詢中所
    述均有動手部分，指的是我兒子有動手撥落戊○○的錄音機
    而言。從而，證人丁○○○警詢中之證詞，亦不足為被告不
    利認定之依據。
  綜合上述，證人戊○○所提出之傷單，固足以證明證人戊○○在就醫當時有受傷之事實，惟尚不足以證明該傷係被告毆
    打所致。另證人戊○○所述其遭受被告如何何毆打致傷之證
    詞前後非全然一致，且與其所提出之傷單非完全吻合，並與
    證人甲○○、乙○○之證詞有所出入，基於罪疑有利於被告
    之原則，自難徒以其前開有如上述瑕疵之證詞及其所提出之
    上開傷單，而為被告不利認定。至於證人丁○○○警詢之證
    詞，雖曾提及被告與告訴人均有動手，但其當時並未詳述雙
    方如何動手，及動手之結果為何，是其警詢之證詞，未臻明
    確，自亦難以該不明確之陳述，而為被告不利之認定。此外
    ，復查無其他積極之證據足以證明被告有本件傷害之犯行。
    又既無證據證明被告有何傷害之犯行，則自亦難認被告有何
    違反保護令之犯行。揆諸前開規定及說明，自應為被告無罪
    之諭知。
據上論斷，應依刑事訴訟法第301條第1項，判決如主文。
本案經檢察官陳焜昇到庭執行職務。
中　　華　　民　　國　　96　　年　　7 　　月　　26　　日
　　　　　　　　　刑事第四庭  審判長法　官　劉慧芬
                                    法  官  呂政燁
                                    法  官  李桂英
以上正本與原本無異。
如不服本判決，應於判決送達後10日內向本院提出上訴狀（應抄
附繕本）。告訴人或被害人如對於本判決不服者，應具備理由請
求檢察官上訴，其上訴期間之計算係以檢察官收受判決正本之日
期為準。
　　　　　　　　　　　　    　　　　書記官　黃鈴容
中　　華　　民　　國　　96　　年　　7 　　月　　26　　日
